臺灣新竹地方法院民事判決  
111年度訴字第184號
原      告  曾張琴  
訴訟代理人  曾志明  
被      告  龔志勇  

上列當事人間請求損害賠償事件，經原告提起刑事附帶民事訴訟
，由本院刑事庭裁定移送前來（110年度附民字第370號），本院
於民國111年12月7日言詞辯論終結，判決如下：
    主      文
被告應給付原告新臺幣肆拾伍萬參仟柒佰壹拾元，及自民國一一
○年九月十八日起至清償日止，按年息百分之五計算之利息。
原告其餘之訴駁回。
訴訟費用由被告負擔二分之一，餘由原告負擔。
本判決第一項得假執行。
    事實及理由
壹、程序方面
一、原告於起訴時原請求被告賠償財物損失新臺幣（下同）80萬
    元、精神慰撫金20萬元、交通往返及工作損失2萬元，共計1
    02萬元，並聲明：被告應給付原告102萬元，及自起訴狀繕
    本送達翌日起至清償日止，按臺灣銀行2年定存固定年息計
    算之利息。嗣捨棄財物損失中之金幣請求、交通往返及工作
    損失部分，並變更聲明為：被告應給付原告100萬元，及自
    起訴狀繕本送達翌日起至清償日止，按年息5%計算之利息（
    見本院訴卷第36、75頁），合於民事訴訟法第255條第1項第
    3款規定，應予准許。
二、被告經合法通知，未於言詞辯論期日到場（見本院訴卷第67
    、69、73頁），核無民事訴訟法第386條各款所列情形，爰
    依原告聲請，由其一造辯論而為判決。
貳、實體方面　
一、原告主張：被告於民國110年2月4日7時25分許，趁原告手術
    住院之際，侵入原告位於新竹縣○○鄉○○街00號住處，竊取原
    告所有現金10萬元、5兩黃金1條、1兩黃金1條、存錢筒1個
    ，致原告受有財物損失80萬元，並令原告無法安心休養，又
    在筆錄誣指原告之次子與媳婦才是偷竊者，造成原告精神莫
    大壓力及名譽受毀損，併請求被告給付精神慰撫金20萬元。
    爰依民法第184條第1項、第195條第1項前段規定提起本件訴
    訟。並聲明：被告應給付原告100萬元，及自起訴狀繕本送
    達翌日起至清償日止，按年息5%計算之利息。
二、被告經合法通知，未於言詞辯論期日到場，亦未提出書狀作
    何聲明或陳述。
三、本院之判斷：　　　　　　　　　　　　　　
　㈠原告主張現金10萬元、5兩黃金1條、1兩黃金1條、存錢筒1個
    遭被告竊取，應賠償80萬元，有無理由？如有，其金額應為
    何？
　1.按因故意或過失，不法侵害他人之權利者，負損害賠償責任
    。故意以背於善良風俗之方法，加損害於他人者亦同。民法
    第184條第1項定有明文。次按當事人主張有利於己之事實者
    ，就其事實有舉證之責任。民事訴訟法第277條本文亦有明
    文。
　2.原告主張其所有現金10萬元、5兩黃金1條遭被告侵入住宅竊
    取等情，核與證人曾志明於刑案警詢及偵查中、原告於刑案
    審理時之證述相符，並經本院刑事庭、臺灣高等法院刑事庭
    認定屬實而分別以110年度易字第597號、111年度上易字第3
    35號刑事判決依毀壞安全設備侵入住宅竊盜判處被告罪刑確
    定，有該案號刑事判決共2份在卷可參（見本院訴卷第13至2
    0、51至55頁），並經本院職權調取該刑事卷宗核閱無誤，
    且未經被告到場或具狀爭執，堪信為真正。是原告依上開規
    定，請求被告負此部分失竊財物之損害賠償責任，即屬有據
    。
　3.按關於物之喪失或損害，請求金錢賠償，其有市價者，應以
    請求時或起訴時之市價為準。蓋損害賠償之目的在於填補所
    生之損害，其應回復者，並非「原來狀態」，而係「應有狀
    態」，應將損害事故發生後之變動狀況考慮在內。故其價格
    應以加害人應為給付之時為準，被害人請求賠償時，加害人
    即有給付之義務，算定被害物價格時，應以起訴時之市價為
    準，被害人於起訴前已曾為請求者，以請求時之市價為準（
    最高法院95年度台上字第1798號判決同此見解）。
　4.原告請求被告賠償5兩黃金1條部分，查無其於起訴前已曾請
    求被告賠償之證據，依前開說明，自應以起訴時之110年8月
    16日黃金牌價核算該失竊黃金價值，即30萬3710元（計算式
    ：每兩6萬0742元×5兩，見本院訴卷第71頁），加計現金10
    萬元，足見原告主張被告應賠償此部分財物損害40萬3710元
    （計算式：30萬3710元+10萬元），為有理由，逾此範圍請
    求者，難認有據，不應准許。
  5.至原告另主張1兩黃金及存錢筒1個失竊部分，業經上開刑案
    實質調查證據後，未予認定係被告所竊，原告復未能於本件
    提出其他證據以實其說，自難徒以其單方主張及被告未到場
    或具狀爭執之情形下，逕予採信。
　㈡原告主張被告侵入住宅不法侵害其財產權及名譽權，應賠償
    精神慰撫金，有無理由？如有，其金額應為何？
　1.按不法侵害他人之身體、健康、名譽、自由、信用、隱私、
    貞操，或不法侵害其他人格法益而情節重大者，被害人雖非
    財產上之損害，亦得請求賠償相當之金額。民法第195條第1
    項前段定有明文。又不法侵害他人居住安寧之人格利益，如
    其情節重大，被害人非不得依民法第195條第1項規定請求賠
    償相當之金額（最高法院92年度台上字第164 號判決同此見
    解）。
　2.被告係以侵入原告住宅方式遂行竊盜，已如前述，自屬不法
    侵害原告之居住安寧人格權，原告主張依上開規定請求被告
    給付精神慰撫金，應屬有據。本院審酌原告於109年度所得
    資料4筆、無財產資料；被告於109年度則無所得及財產申報
    資料，有兩造之稅務電子閘門財產所得調件明細表附卷可參
    （見本院限閱卷第13至15頁），參以被告與原告之女兒為前
    男女朋友關係，有前揭刑事判決認定事實為憑，被告利用此
    等機會侵入原告住處行竊，影響原告居住安寧之程度，認原
    告請求被告賠償5萬元之精神慰撫金，為有理由，應予准許
    ，逾此範圍請求者，難認有據，不應准許。
　3.至原告主張財產權及名譽權受不法侵害部分，財產權並非上
    開民法規定保障之人格權，原告自無從據此請求被告給付精
    神慰撫金。另依原告主張被告侵害名譽權之原因事實，縱認
    為真，被告於刑案筆錄所述內容本非得對外公開，且受指稱
    對象亦非原告，自難認有何因此貶損原告於社會上之評價，
    自無從構成名譽權之侵害，是原告依此請求被告給付精神慰
    撫金，要非有據，不應准許。　
四、綜上所述，原告依侵權行為法律關係，請求被告給付45萬37
    10元（計算式：40萬3710元+5萬元），及自起訴狀繕本送達
    翌日即110年9月18日起（見本院附民卷第11頁）至清償日止
    ，按年息5%計算之利息，為有理由，應予准許，逾此部分之
    請求，為無理由，應予駁回。
五、本判決所命被告給付之金額未逾50萬元，爰依民事訴訟法第
    389條第1項第5款規定，依職權宣告假執行。
六、本件事證已臻明確，原告其餘攻擊防禦方法及所提之證據，
    核與判決之結果不生影響，爰不一一論列。
七、訴訟費用負擔之依據：民事訴訟法第79條。
中　　華　　民　　國　　111 　年　　12　　月　　21　　日
                  民事第一庭  審判長法  官  李珮瑜  
                                    法  官  楊明箴
                                    法  官  王凱平
以上正本係照原本作成。
如對本判決上訴，須於判決送達後20日內向本院提出上訴狀。
中　　華　　民　　國　　111 　年　　12　　月　　21　　日
                                    書記官  王恬如